---
title: '3: rapport d''analyse de la comparaison des résultats AGL et AFFYMETRIX'
author: "Jerome Ambroise"
date: "2 mars 2017"
output: 
  pdf_document: 
    fig_height: 7
    fig_width: 8
---

#1: Importation des données

```{r}
resultat.agl <- read.table('2-result/1-fold-change-agl.txt',sep='\t',header=T)
resultat.affx <- read.table('2-result/2-fold-change-affx.txt',sep='\t',header=T)

head(resultat.agl)
head(resultat.affx)

```

On constate que les résultats n'apparaissent pas dans le même ordre.


#2: Alignement des tableaux de résultats

```{r}
idx <- match(resultat.agl$annotation,resultat.affx$annotation)
resultat.affx <- resultat.affx[idx,]

head(resultat.agl)
head(resultat.affx)

```

On peut désormais créer un tableau avec les résultats des 2 plateformes.

```{r}
comparison <- data.frame(resultat.agl,resultat.affx)

```

A partir de ce tableau, on crée facilement des graphiques de comparaison des log2 fold-changes et on calcule facilement des coefficients de corrélations entre les résultats des 2 plateformes (Affymetrix versus Agilent)


```{r}
plot(comparison$coefficient.agl,comparison$coefficient.affx)
cor(comparison$coefficient.agl,comparison$coefficient.affx,use='complete.obs')
cor(comparison$coefficient.agl,comparison$coefficient.affx,use='complete.obs',method='spearman')

```


